臺灣台中地方法院民事判決　九十一年度婚字第一七號
　　原　　　告　甲○○
　　被　　　告　乙○○
右當事人間請求履行同居事件，本院判決如左：
    主      文
被告應與原告同居。
訴訟費用由被告負擔。
    事      實
甲、原告方面：
  一、聲明：如主文所示。
  二、陳述：兩造於民國八十八年九月十四日結婚，婚後並育有一子，不料被告於九
      十年九月二十九日趁原告不在家之際，無故將年僅二歲之幼子棄於家中，自行
      隨同被告母親及二哥返回娘家居住，迄今未曾返家，期間原告曾多次以電話與
      被告聯繫，被告均置之不理，更未曾主動打電話回家，對子女生活起居完全不
      理不睬，原告不忍見子女思令母親之情與日俱增，及為家庭生活圓滿及子女幸
      福，於九十年十月十七日以存証信函請求被告返回家中居住，詎被告接獲上開
      信函後，仍未返家，爰依民法第一千零一條前段規定請求被告應與原告同居。
  三、證據：提出戶籍謄本、存証信函影本各一份，並聲請訊問證人張永源。
乙、被告方面：
  一、聲明：駁回原告之訴。
  二、陳述：伊現居住於娘家，有試著要回去，是原告家人不讓伊回去。
  三、証據：聲請訊問証人陳蕭秀麗。
    理　　　由
一、原告主張兩造於八十八年九月十四日結婚，婚後被告於九十年九月二十九日迄今
    ，竟無故離家出走，拒與原告履行同居生活，違背同居義務，爰依民法第一千零
    一條前段之規定，求為命被告應與原告同居之判決。被告則辯稱伊現居住於娘家
    ，伊有試著要回去，係原告家人不要伊回去云云。
二、查兩造於八十八年九月十四日結婚，現婚姻關係仍存續中，而被告自九十年九月
    二十九日即離開兩造住所，迄未與原告同居事實，業據原告提出戶籍謄本一份為
    證，並與証人即原告之父張永源到庭証稱：「被告在九十年九月二十九日由其母
    親和二哥帶回去，回去後就沒有再回來」；及証人被告之母陳蕭秀麗到庭証稱：
    「我女兒從去年九月二十九日由我接回娘家，我女兒就沒有再回去。」（詳本院
    九十一年一月三十日言詞辯筆錄）相符，且為被告所不爭執，自堪信原告主張為
    真實。
三、按夫妻互負同居之義務，但有不能同居之正當理由者，不在此限，民法第一千零
    一條定有明文。故夫妻互負同居之義務，在婚姻關係存續中，若非有正當理由，
    即不得由一造拒絕同居，是本件所應審究者，實為被告是否有不能同居之正當理
    由？被告雖辯稱伊現在住於娘家，有試著要回去，是原告家人不讓伊回去云云，
    惟經証人即被告之母陳蕭秀麗到庭証稱：「我女兒從去年九月二十九日由我接回
    娘家，因為女兒的婆婆說農曆七月不讓我女兒回娘家，結果農曆八月後，女兒打
    電話給我，我才去接他，平常我女兒要回來，也都是我們去接她。那天親家母不
    讓我女兒帶孩子回娘家，還叫我女兒回去的話就不要再回來，結果我女兒就沒有
    再回去」，再核証人即原告之父張永源到庭所陳：「被告在九十年九月二十九日
    由其母親和二哥帶回去，因為被告之前經常帶孩子回去娘家，回來後孩子都會生
    病，那天我們叫他不要帶孩子回去，要回去的話自己回去，結果當天發生爭吵，
    那天她回去後就沒有再回來。」（詳本院九十一年一月三十日言詞辯論筆錄）綜
    上証人所言，被告當日確係因負氣而回娘家，惟此實不能執為不能同居之正當理
    由。再依被告所言：「我回娘家，都是由娘家的人接送，我想回去（指原告處）
    ，但是我想他們不知會用何話語對待我，所以我沒有自己回去過。」（詳本院九
    十一年三月四日言詞辯論筆錄），更明被告並未實際返回原告處居住，伊謂原告
    家人不讓伊回去云云，實係臆測之詞，更不足採。按婚姻乃一男一女之兩性結合
    ，以組織家庭，共同生活為目的，夫妻本應以誠摯互愛為基礎，並相互尊重諒解
    ，且應互相協力保持共同生活之圓滿及幸福，而婚姻生活之幸福圓滿，尤須兩造
    同居一處為前提，被告實不得任意免除同居之義務。又婆媳如何相處自古即為一
    門不易學習的功課，原告為人夫固需支持被告，但使被告能在夫家愉快生活，則
    須兩造一起努力。被告若在夫家有何不適應之情形，本可與原告或夫家之人一起
    調整，不可因有不適應或相處產生摩擦即回娘家並長居不歸。且兩造均為近三十
    歲之成年人，雙方父母對於兩造之問題亦不宜涉入太深，應逐步放手讓兩造成長
    ，兩造並應共同去面對彼此相處適應之問題。再查被告復未能提出其他具體事證
    ，供本院審酌伊是否尚有不能同居之正當理由，依前所述，實難認被告有何不履
    行同居之正當理由。從而，原告依民法第一千零零一條前段規定請求被告履行同
    居之義務，即屬有據，應予准許。
四、據上論結，本件原告之訴為有理由，依民事訴訟法第七十八條，判決如主文。
中　　　華　　　民　　　國　　九十一　　年　　　三　　　月　　十八      日
　　　　　　　　　　　　　　　　臺灣臺中地方法院家事法庭
~B法　　　官　涂秀玲
右為正本係照原本作成
如對本判決上訴應於判決送達後廿日向本院提出上訴狀
中　　　華　　　民　　　國　　九十一　　年　　　三　　　月　　十九　　　日
~B法院書記官
